【裁判字號】    90,上易,1008
【裁判日期】    900717
【裁判案由】    竊盜
【裁判全文】
臺灣高等法院刑事判決                  九十年度上易字第一八號
    上  訴  人
    即  被  告  己○○
    選任辯護人  姜禮增
    上  訴  人
    即  被  告  乙○○
                戊○○
    右  一  人
    選任辯護人  馬金生
    上  訴  人
    即  被  告  辛○○
右列上訴人因竊盜案件，不服台灣基隆地方法院八十九年度易字第四二號，中華民國
八十九年十二月四日第一審判決（起訴案號：台灣基隆地方法院檢察署八十八年度偵
字第四七七０號）提起上訴，本院判決如左：
    主  文
上訴駁回。
    事  實
一、己○○曾於民國（下同）八十八年十二月二日，因違反懲治走私條例等案件，經
    本院判處有期徒刑三年六月，褫奪公權三年在案，尚未執行。乙○○曾於八十六
    年九月十七日，因偽造文書案件，經原審法院判處有期徒刑三月，緩刑三年確定
    ，現仍於緩刑期間。辛○○曾於八十八年十二月二日，因違反懲治走私條例等案
    件，經本院判處有期徒刑二年六月，褫奪公權二年在案，尚未執行。（以上前科
    均未構成本件累犯要件）
二、己○○、乙○○、戊○○、辛○○均意圖為自己不法之所有，並基於共同犯意之
    聯絡，先由己○○指示辛○○事先覓妥倉庫，辛○○乃於八十八年一月初某日，
    透過不知情友人鄧錦之介紹，向不知情之連發實業股份有限公司（下稱連發公
    司）負責人溫龍柱借用位於雲林縣北港鎮之連發公司倉庫作為藏放贓物之用（鄧
    錦、溫龍柱均經檢察官不起訴處分在案）。遂於八十八年一月十八日下午五時
    以後至翌日（十九日）凌晨三時之間某時（起訴書誤載為八十八年六月十九日，
    經原審蒞庭檢察官當庭更正起訴事實為八十八年一月十九日），由戊○○利用其
    擔任拖車司機之便，至基隆市○○路二三五巷四號柏誠通運股份有限公司（下稱
    柏誠公司）停車場，竊得藍波通運有限公司（下稱藍波公司）所有之車號Ｒ二--
    三六號拖車板架一部及裝載其上由東穎惠而浦股份有限公司委託藍波公司拖運之
    進口ＴＲＩＵ0000000號四十呎貨櫃一只（起訴書誤載櫃號為ＴＲＩＵ五
    一四五三號，經原審蒞庭檢察官當庭更正為ＴＲＩＵ0000000號），內有
    型號ＡＷＩ--一二八八ＳＡ之惠而浦（WHIRLPOOL） 洗衣機一百零二台（起訴書
    誤載為八十台，經原審蒞庭檢察官當庭更正為一百零二台），得手後旋經辛○○
    之帶領，一同將上開贓物載往雲林縣北港鎮（由基隆至北港之車程約四個小時）
    ，於一月十九日上午六時許抵達北港鎮，將上開贓物運入先前借用之連發公司倉
    庫內藏放，並交由乙○○負責對外尋找買主，約三、四日後，己○○僱用一名不
    知情之司機至連發公司倉庫將上開贓物運走，由乙○○銷贓完畢後，另僱用一名
    不知情之司機將上開拖車板架及空貨櫃棄置於台中縣龍井鄉省道台一線公路一六
    八公里路旁，迄八十八年一月二十三日下午三時許為柏誠公司拖車司機壬○○所
    尋獲。
三、案經內政部警政署保安警察第三總隊移送臺灣基隆地方法院檢察署檢察官偵查起
    訴。
    理  由
一、訊據上訴人即被告己○○、乙○○、戊○○、辛○○，均矢口否認右揭竊盜犯行
    ，於原審被告己○○辯稱：伊雖曾委託辛○○代找倉庫，但目的係為藏放伊自大
    陸地區走私進口之大蒜貨櫃，惟該大蒜貨櫃因故未能走私進口，辛○○嗣後所藏
    放之貨櫃與伊無關云云；被告乙○○辯稱：伊雖曾對外詢問過惠而浦洗衣機之市
    價，但伊係受綽號「小平」男子所託代為訪價，伊並未竊取該批洗衣機云云；被
    告戊○○辯稱：伊從未駕駛拖車載運貨櫃到過北港地區，伊在北部上班，並未竊
    取該批洗衣機，亦未受託載運該只貨櫃云云；被告辛○○辯稱：伊只是受託代找
    倉庫，根本不知貨櫃內裝載何物，未共同竊取洗衣機云云。上訴本院後，被告己○○辯稱：伊自八十八年一月七日起至同年二月十一日止共三十六天均在台北市
    立忠孝醫院住院療傷，未參與本件竊盜行為等語；被告乙○○辯稱：本件案發時
    間前後，伊都在上班，沒有參與竊盜，也不知洗衣機為贓物等語；被告戊○○辯
    稱：貨櫃不是伊偷的，拖車場在何處伊都不知道等語；被告辛○○辯稱：伊不知
    原委，只是幫助己○○介紹倉庫而已等語。經查：
  (一)車號Ｒ二--三六號拖車板架及裝載其上由東穎惠而浦股份有限公司委託藍波公司
    拖運之內裝一百零二台惠而浦洗衣機之進口ＴＲＩＵ0000000號四十呎貨
    櫃一只，確由柏誠公司拖車司機壬○○於八十八年一月十八日下午四時四十分自
    基隆港陽明貨櫃場領出，同日下午四時五十分許存放至柏誠公司停車場後遭竊，
    翌日（十九日）上午七時許，壬○○至柏誠公司上班時發現遭竊，迄同年一月二
    十三日下午三時許，始於台中縣龍井鄉省道台一線公路一六八公里路旁尋獲該拖
    車板架及空櫃之事實，業經證人壬○○於原審及本院及證人丁○○（柏誠公司調
    度員）於本院到庭證述明確，並有基隆港陽明貨櫃場車輛通行單一紙、尋獲之空
    櫃暨拖車板架照片二紙、贓物領據一紙、刑事案件報案三聯單一紙在卷為證。另
    被告辛○○於警訊中供稱：該只貨櫃係於八十八年一月份某日上午六時許運抵雲
    林縣北港鎮連發公司倉庫存放約四、五日後運離等語（詳見八十八年五月二十日
    下午五時偵訊筆錄），證人劉炳祥亦於警訊中證稱：該只貨櫃係於八十八年一月
    份某日上午六、七時許運抵連發公司倉庫等語（詳見八十八年六月一日偵訊筆錄
    ），而由基隆市至雲林縣北港鎮之車程約需四個小時推算，堪認該拖車板架暨裝
    載一百零二台洗衣機之貨櫃係於八十八年一月十八日下午五時以後至翌日（十九
    日）凌晨三時許之間某時，於柏誠公司停車場內遭竊無誤。
  (二)被告辛○○在案發之初於八十八年五月二十日接受警方訊問時供稱：「八十八年
    元月份，詳細時間我忘了，己○○叫我去北港幫他找倉庫。己○○說要放一只貨
    櫃。大約是八十八年元月份的時候，詳細日子我忘了，在早上約六點鐘，到達北
    港連發實業，到達現場後現場有我和鄭姓男子、『跛腳苗』、鄧錦、拖車司機
    和連發實業負責人溫龍柱。」、「（你能指認拖車司機嗎？）確實是戊○○拖運
    無誤。」、「（那只洗衣機貨櫃放在連發實業多久？）大約四、五天之久。」、
    「（你為何又到北港連發實業？）己○○叫我下去北港處理那只貨櫃的事，因為
    連發實業公司老闆要我趕快將貨櫃運走，所以我就告訴己○○，後來己○○又叫
    一位拖車司機將貨櫃拖走，（後來的拖車司機）我不認識，但是他從連發實業公
    司拖走貨櫃後約二小時，又將空櫃和板架拖至北港五路財神廟，後來乙○○再叫
    一位拖車司機將空櫃和板架拖離，運至何處我不知道‧‧‧是己○○說乙○○會
    叫一位拖車司機將空櫃和板架拖離開。」、「（本次竊盜案你在北港都是聽從何
    人指揮？）我都是聽己○○指揮。」等語（詳見八十八年五月二十日下午五時偵
    訊筆錄）嗣於八十八年六月十四日警方第二次訊問時亦稱：「（該只洗衣機貨櫃
    是由何人拖運至北港？）是由戊○○拖運至北港，該只貨櫃至北港時我看見當時
    的司機是他沒錯」等語（見該日警方偵訊筆錄）；另證人溫龍柱（連發公司負責
    人）亦於警訊中證稱：「（八十八年元月份是否有貨櫃進儲連發實業公司？）有
    一只四十呎貨櫃到連發實業。大約有三、四人，其中有一人稱呼另一人為『大胖
    呆』‧‧‧」、「（你能指認辛○○嗎？）經我指認此人正是與跛腳苗一起進來
    借用場地寄放貨櫃的人。」等語（詳見八十八年五月十九日及同年月三十一日偵
    訊筆錄）；證人蔡慶昌亦於八十八年六月十五日接受警方訊問時證稱：「（經警
    方查證綽號『大棵』的男子係辛○○，是否為當時與你一同南下之人？警方提供
    辛○○之口卡片）是此人沒有錯，我可以指認他。」、「（當時拖運貨櫃南下的
    司機是否為此人？警方提供戊○○之照片）是這個人沒錯，當時他有到辦公室和
    我們泡茶，所以我記得他。」等語（詳見八十八年六月十五日上午九時十五分偵
    訊筆錄）。足見被告己○○確有指示被告辛○○覓妥倉庫，並由被告辛○○帶同
    被告戊○○將上開貨櫃運往倉庫藏放，其後被告己○○並再度指揮被告辛○○前
    往北港處理貨櫃運離倉庫等事宜，至為明確。查該只貨櫃既由被告戊○○於八十
    八年一月十九日載運至北港鎮連發公司之倉庫內藏放，其又無法指出係由他人竊
    取後交伊載運至連發公司，衡情應係由被告戊○○直接自柏誠公司停車場內竊出
    後直接駛往連發公司倉庫，應無疑義。
  (三)另證人庚○○於八十八年六月八日接受警方訊問時證稱：「八十八年元月二十日
    左右，印象中是晚上，在乙○○碇內房屋處，談到洗衣機的事情。乙○○告訴我
    有一只貨櫃內裝洗衣機，是偷竊出來的，放在南部倉庫，問我可不可以處理賣掉
    ，我告訴他我幫他問一問行情。」、「（洗衣機品牌為何？型號？）是惠而浦洗
    衣機，型號為ＡＷＩ一二八八ＳＡ。乙○○有告知我洗衣機的型號，我特別到市
    面去查訪，所以型號我記得。」、「乙○○告訴我是一只四十呎貨櫃，大約八十
    台。」等語（詳見八十八年六月八日下午三時十分偵訊筆錄）。由證人庚○○之
    證言足見被告乙○○確有積極對外銷贓之行為，且由被告乙○○能具體告知證人
    庚○○關於該只失竊貨櫃尺寸、內裝洗衣機之型號、數量、藏放南部倉庫等情判
    斷，被告乙○○若未參與共同竊盜及事後銷贓事宜，而如其所辯僅幫綽號「小平
    」之男子訪價，則被告乙○○何能知悉如此明確之贓物細節？蓋一般竊取他人財
    物者事後委託後手代為銷贓時，為避免過多風聲走漏致遭警方追緝，少有將贓物
    存放地點及竊盜來源一併告知後手者，惟被告乙○○竟能明白知悉該批贓物洗衣
    機係裝載於四十呎貨櫃內遭整櫃偷出，且藏放於南部倉庫等情，堪認其事前業與
    被告己○○、辛○○、戊○○有共同竊盜之犯意聯絡，因而得悉上情並分擔事後
    銷贓行為以牟不法利益。
  (四)又被告辛○○於八十八年六月十四日接受警方詢問時供稱：「我在和他們三人（
    指被告己○○、乙○○、戊○○）談話時，己○○教我如果警方再次傳喚我製作
    筆錄時，就說那只貨櫃是走私的貨櫃；乙○○也對我說，你就把你所知道倉庫那
    一部分的事情講出來就好，不要把我們也牽扯下來；而戊○○說，如果我一再指
    證是他將貨櫃拖運南下的話，他就要咬定這只貨櫃是我叫他拖運南下‧‧‧」等
    語（詳見八十八年六月十四日下午二時三十分偵訊筆錄）。被告己○○、乙○○
    、戊○○若未與被告辛○○共同竊取該只貨櫃以銷贓求現，何須於警方追查時企
    圖影響被告辛○○之供述內容以逃避刑責？按本件竊取貨櫃案件之複雜度及困難
    度顯較一般竊取財物案件為高，無法單憑一人之力量完成竊取、搬運、藏放及銷
    贓等行為，而本件積極證據既已足證被告己○○確有事前指示被告辛○○覓妥藏
    放盜贓貨櫃之倉庫及事後指揮被告辛○○前往連發公司處理該貨櫃運離倉庫事宜
    ，被告辛○○亦依被告己○○之指示向連發公司借用倉庫並帶同被告戊○○將該
    只貨櫃運入倉庫內藏放，被告乙○○亦有實際對外聯絡銷贓事宜之行為，堪認被
    告四人間係基於一竊盜犯意之聯絡而共同分擔行竊、搬運、藏放及銷贓等行為。
  (五)被告己○○雖辯稱伊委託辛○○代找倉庫，目的係為藏放自大陸地區走私進口之
    大蒜貨櫃，惟該大蒜貨櫃因故未能進口，辛○○嗣後所藏放之貨櫃與伊無關，伊
    自八十八年一月七日起至同年二月十一日止共三十六天均在台北市立忠孝醫院療
    傷，未參與本件竊盜行為云云。惟查被告己○○並未提出其欲走私進口大蒜貨櫃
    之任何憑據，且其委由辛○○代找之北港鎮連發公司倉庫，實際上則用以藏放竊
    自基隆市柏誠公司停車場內屬藍波公司所有之前開貨櫃（內裝惠而浦公司所有洗
    衣機一０二台），所辯其委託辛○○代找倉庫，目的係為藏放自大陸走私進口之
    大蒜貨櫃乙節，自非可採。又被告己○○於八十八年一月七日因左足外傷至台北
    市立忠孝醫院急診住院、手術，至八十八年二月十一日出院，其間並僱用甲○○
    擔任看護，固有該醫院九十年四月六日北市忠醫歷字第九０六０二三四０００號
    函在卷可稽，並經證人甲○○到院結證屬實，惟被告己○○僅係足傷，並非重病
    ，神智毫無減損，於其住院期間，被告辛○○及乙○○均曾前往探視並洽談找倉
    庫藏放貸櫃之事，業據彼等供明在卷（見本院九十年三月二十七日審判筆錄），
    故被告己○○於其住院期間雖實際未參與竊取本案貨櫃之行為，但非不得與其他
    共同被告互為謀議並指示如何竊取、運送、藏放本案貨櫃及銷售貨櫃內贓物洗衣
    機，其所辯因住院未參與本件之竊盜行為云云，亦不可取。被告乙○○雖辯稱伊
    曾對外詢問過惠而浦洗衣機之市價，係受綽號「小平」之男子所託代為訪價，案
    發時伊均在上班，未參與本件竊盜云云，惟查被告乙○○始終無法舉出綽號「小
    平」之男子之真正姓名及住居所，以供本院傳訊調查，所稱係受綽號「小平」之
    男子所託代為訪價乙節，顯無可取，而訪價銷贓行為，非必於日間上班時間為之
    ，於下班後至夜間亦得為之，又被告乙○○除負責銷贓外，亦參與本件竊盜之謀
    議，事證已如前述，其空言否認參與本件之竊盜犯行，殊無可採。被告戊○○辯
    稱，伊從未駕駛拖車載運貨櫃到過北港地區，伊在北部上班，未竊取該批洗衣機
    ，亦未受託載運該只貨櫃，連拖車場在何處都不知道云云，惟查本件失竊之貨櫃
    確係由被告戊○○駕駛拖車載運至北港連發公司之倉庫藏放，事證明確，已如前
    述，而本件貨櫃失竊至被告戊○○將該貨櫃載運至北港連發公司之時間，係發生
    在八十八年一月十八日下午五時以後迄翌（十九）日清晨六時許之間，此與被告
    戊○○是否於白天另在他處上班並無衝突，其所為上開辯解，應不可採。至被告
    辛○○辯稱伊僅係受己○○之託代找倉庫，不知貨櫃內所裝何物，未參與竊盜云
    云，然其亦有參與謀議竊取、載運、藏放本件失竊之貨櫃及分擔銷贓行為，有如
    前述，所辯亦無足取。
  (六)被告己○○及乙○○聲請傳訊證人丙○○、鄧錦、庚○○等三人，無非欲證明
    八十八年一月間被告己○○曾委託丙○○代辦大蒜進口事宜，己○○與辛○○談
    及進口大蒜要租倉庫之事，鄧錦亦有在場聞見，庚○○與被告乙○○所談事項
    ，非如庚○○在警訊之所言等情（見九十年三月二十七日聲請調查證據狀），經
    本院依被告所陳報之證人住址傳訊結果，其中鄧錦遷移不明，丙○○及庚○○
    二人之傳票則均為寄存送達，於本院調查期日均未到庭，嗣於九十年五月十五日
    之調查期日，據被告等陳稱已去找過丙○○三次均不在，若再查一次不到，願捨
    棄這些證人等語，有該期日之訊問筆錄可稽，迄九十年七月三日審判期日為止，
    被告等仍未查到證人之確實居住處所，迨本件辯論終結後，被告己○○之選任辯
    護人以已找到證人丙○○及鄧錦在監執行中為由，具狀聲請再開辯論並訊問該
    二證人，因本院綜合本件全部卷證資料，已足認被告己○○、乙○○、戊○○、
    辛○○四人均有參與共同竊盜本案失竊之貨櫃之犯行，至為明確，所請再開辯論
    並訊問證人丙○○及鄧錦核無必要。
  (七)綜上所述，被告等所為之辯解，均不足採，本件事證明確，被告四人之犯行均堪
    認定。
二、核被告己○○、乙○○、戊○○、辛○○所為，均係犯刑法第三百二十條第一項
    之竊盜罪，其四人間有犯意聯絡及行為分擔，均為共同正犯。原審以被告等罪證
    明確，引用刑法第二十八條、第三百二十條第一項、罰金罰鍰提高標準條例第一
    條前段，審酌被告四人之品行、犯罪動機、目的、手段、犯罪所生危害及犯後態
    度等一切情狀，各量處有期徒刑一年，以資懲儆。其認事用法均無不當，量刑亦
    甚妥適，應予維持，被告四人上訴，仍執陳詞，否認犯罪，均無理由，應予駁回
    。
三、被告辛○○經合法傳喚，無正當理由未於最後審判期日到庭，爰不待其陳述，逕
    行判決。
據上論斷，應依刑事訴訟法第三百六十八條、第三百七十一條判決如主文。
本案經檢察官覃正祥到庭執行職務。
中    華    民    國      九十    年       七       月       十七       日
                            臺灣高等法院刑事第二庭
                                審判長法  官    蔡  長  溪
                                      法  官    楊  貴  志
                                      法  官    吳  明  峰
右正本證明與原本無異。
不得上訴。
                                      書記官    李  明  昇
中    華    民    國      九十    年       七       月     十八         日


司法院資訊處製作；財團法人民間司法改革基金會備份。
